【裁判字號】    97,訴,643
【裁判日期】    970918
【裁判案由】    所得稅法
【裁判全文】
臺北高等行政法院判決
                                   97年度訴字第00643號
                              .
原      告  甲○○
訴訟代理人  蕭世光律師
被      告  財政部臺灣省北區國稅局
代  表  人  陳文宗
訴訟代理人  乙○○兼送達代收.
            丙○○
上列當事人間因所得稅法事件，原告不服財政部中華民國97年1
月31日台財訴字第09700002440號訴願決定（案號：第00000000
號），提起行政訴訟，本院判決如下：
    主  文
原告之訴駁回。
訴訟費用由原告負擔。
    事  實
一、事實概要：本件原告於民國91年間，為三陽工業股份有限公
    司（下稱三陽公司）負責人，即所得稅法第89條所規定之扣
    繳義務人，該公司91年3 月到12月間給付派駐越南子公司Vi
    etnam Manufacturing & Export Processing Co., Ltd. （
    下稱越南VMEP公司）員工薪資計新臺幣（下同）19,958,637
    元，未依規定扣繳所得稅款計688,089 元，案經被告所屬新
    竹縣分局查獲，乃依所得稅法第114 條第1 款前段規定，限
    期責令原告補繳應扣未扣稅款及補報扣繳憑單，其後原告已
    依限補報補繳該應扣未扣稅款，被告乃以96年4 月4 日處分
    書（96年度財所得字第Ｚ0000000000000號）、96年4 月17日
    處分書（96年度財所得字第Ｚ0000000000000號）分就其91年
    3 月1 日至同年月31日止及91年4 月1 日至同年12月31日之
    違章事實，分別按其應扣未扣稅款處以1 倍之罰鍰26,000元
    、662,000 元，共計688,000 元（計至百元止）。原告對罰
    鍰處分不服，申請復查，經被告以96年11月7 日北區國稅法
    二字第0960025410號復查決定書（下稱原處分）駁回，原告
    猶有未服，提起訴願遭決定駁回，遂提起本件行政訴訟。
二、兩造聲明：
（一）原告聲明：
  １、訴願決定及原處分均撤銷。
  ２、訴訟費用由被告負擔。
（二）被告聲明：
  １、駁回原告之訴。
  ２、訴訟費用由原告負擔。
三、兩造之爭點：
（一）原告主張之理由：
  １、三陽公司給付長期派駐越南子公司提供「製造技術指導及
      管理服務」之勞務費用，並非行為時所得稅法第8 條第3
      款所定「在中華民國境內提供勞務之報酬」：
 （1）按「（第一項）凡有中華民國來源所得之個人，應就其中
      華民國來源之所得，依本法規定，課徵綜合所得稅。（第
      二項）非中華民國境內居住之個人，而有中華民國來源所
      得者，除本法另有規定外，其應納稅額，分別就源扣繳。
      」行為時所得稅法第2條訂有明文，其立法理由略謂：「
      綜合所得之課徵範圍，限於中華民國來源所得，國外來源
      所得不易控制，且工業化國家稅率通常均較我國為高，即
      令合併課稅，扣抵之後，亦難增加我國稅收，為配合實際
      ，避免不必要紛擾起見，故僅對我國來源所得課稅。對個
      人課徵之所得稅，除綜合申報課徵者外，尚有就源扣繳而
      不必綜合申報者，故有第2 項規定。非中華民國境內居住
      之個人，有中華民國來源所得者，非完全採就源扣繳辦法
      ，故作除外規定。」顯示我國所得稅法就勞務報酬所得之
      課徵，係採屬地主義原則，如提供勞務係在中華民國境外
      ，其取得之報酬，依行為時所得稅法第8 條第3 款規定，
      並非「中華民國來源所得」。
 （2）行為時所得稅法第8條第3款所定「在中華民國境內提供勞
      務之報酬」為中華民國來源所得，係以勞務提供地在中華
      民國境內為判斷基準：
    行為時所得稅法第8 條第3 款係61年12月30日修正公布，
      其立法理由明確指出：「勞務報酬：以勞務提供地是否在
      我國境內為準。」是如勞務提供地不在中華民國境內時，
      其勞務報酬自非中華民國來源所得。
    依財政部目前仍有效適用之解釋函釋，亦認判斷勞務報酬
      是否為中華民國來源所得，應以勞務提供地是否在中華民
      國境內為判斷標準：
    A.財政部55年1 月15日台財稅發字第00762 號令：「○○製
      片公司來台拍攝外景隊所有演職員，其非屬於中華民國境
      內居住之個人，而在中華民國境內居留如已滿90天者，其
      在我國境內提供勞務所取得之報酬，不論該項報酬是否由
      國外雇主支付，均應課徵綜合所得稅。」
    B.財政部67年7 月15日台財稅字第34675 號函：「勞務報酬
      是否屬於中華民國來源所得，應以勞務提供地是否在中華
      民國為準，船員在中華民國船隻上工作，即屬在中華民國
      境內提供勞務，不論航線如何，其在中華民國境內提供勞
      務所取得之勞務報酬，應屬所得稅法第8 條第3 款規定之
      中華民國來源所得，應依法課徵所得稅。」
    C.財政部84年5 月3 日台財稅字第841620585 號函：「行政
      院國家科學委員會駐外單位於駐在地核發學者專家提供稿
      件之稿費、審查費，係屬所得稅法第4 條第23款及同法施
      行細則第8 條之5 規定之稿費收入，應屬執行業務所得。
      如撰稿獲審查地（勞務提供地）係在國外，核非屬中華民
      國來源所得，依法可免納所得稅並免予扣繳所得稅；反之
      ，如係在國內提供，核屬中華民國來源所得，應依法扣繳
      所得稅。」
    各國有關勞務報酬之所得來源地判斷基礎，大多以勞務提
      供地為判斷標準：
    A.人事行政局局長陳清秀於「財稅研究第39卷第5 期」發表
      之「中華民國來源所得之認定標準問題－以勞務所得為中
      心」，整理出美國、德國及OECD（即經濟合作暨發展組織
      ）租稅協定範本，其立法例均採勞務提供地為認定之主要
      標準。
    B.又加拿大及日本之所得稅法，對勞務報酬所得之判斷，亦
      是採勞務提供地為認定標準。
 （3）派駐國外員工所取得之勞務報酬，因其勞務提供地在中華
      民國境外，其勞務報酬並非行為時所得稅法第8 條第3 款
      所定之中華民國來源所得：
    本件三陽公司之王清桐等44名系爭員工，係基於三陽公司
      與其越南子公司越南VMEP公司間簽訂之機車製造技術移轉
      合約，而依約長期派駐越南，提供「製造技術指導及管理
      服務」，依前開合約第6 條及第7 條明定長期派遣員工之
      費用，係由越南VMEP公司負擔，該公司應依約將三陽公司
      先行支付之勞務費用，匯入三陽公司之帳戶，且王清桐等
      44名員工，完全根據越南子公司之人事相關規則指揮、調
      度及管理，是其提供勞務為依交易市場條件而受僱於越南
      子公司，此部分之費用應非行為時所得稅法第8 條第3 款
      所定之「在中華民國境內提供勞務之報酬」。
    依現行有效之財政部函釋見解，本件費用並非行為時所得
      稅法第8 條第3 款所定之「在中華民國境內提供勞務之報
      酬」：
    A.財政部63年10月3 日台財稅字第37273 號函：「我國公司
      派在各該公司國外分支機構服務，並經常居住國外之員工
      ，包括該分支機構於當地僱用之雇員，其因在我國境外提
      供勞務之薪資，不屬中華民國來源所得，依法免徵所得稅
      。」
    B.財政部69年10月15日台財稅字第38556 號函：「公司派駐
      國外分公司及辦事處服務並經常居住國外之員工，其因在
      國外提供勞務而取得之報酬，包括國內支領之薪資，非屬
      我國來源所得，可免扣繳我國所得稅。」
    而系爭員工在臺灣之日期，呂天福為21天、曾國龍為37天
      、張達仁為37天、蔡有財為48天、陳邦雄為68天、王清桐
      為14天、李錫村為37天、翁金順為47天、陳文彬為102 天
      、鄭堂賢為49天、錢權有為55天、葉俊匯為61天、張滿雄
      為34天、藍進財為53天、朱宗輝為56天、黃文修為42天等
      。至如何判斷經常居住國外，參考行為時所得稅法第7 條
      第1 項（原告誤植為第2 項）第2 款所定之標準，如在國
      外居住超過183 天時，即可認定係經常居住國外。系爭員
      工駐在越南之期間均超過183 天，因此得認定經常居住越
      南，其所取得之勞務報酬，無論是自越南子公司或是國內
      所領之薪資，依據前開財政部函釋見解，均非屬中華民國
      來源所得。
  ２、被告援引財政部84年6 月21日台財稅字第841629949 號函
      釋，為不利於原告之認定，顯有違誤：
 （1）按「○○資訊股份有限公司依合約計畫派員赴中華民國境
      外提供資訊技術服務，該公司員工依合約所定期限在國外
      提供技術服務，係屬國外出差性質，其自該公司取得之勞
      務報酬，仍屬中華民國來源所得，應依法課徵綜合所得稅
      。」為財政部84年6 月21日台財稅字第841629949 號函（
      下稱財政部84年6 月21日函）釋示在案。
 （2）前揭函釋之前提為派遣公司與派駐公司為不同公司，且受
      派遣員工至境外提供服務係屬短期出差性質，於中華民國
      境內之派遣公司所取得勞務報酬，方屬中華民國所得。惟
      系爭員工係經派駐至越南子公司，提供「製造技術指導及
      管理服務」，且並非短期出差性質，自無該函釋適用。
 （3）而如何判斷出差與長期派駐，目前並無法律明確之規定，
      應屬不確定法律概念，原告主張應依臺日期或是否有領取
      出差人員生活費判斷。而在臺日期部分，應可參考行為時
      所得稅法第7 條第1 項第2 款所定之183 天，以判斷系爭
      員工是否屬經常居住在中華民國之境內，如系爭員工在臺
      日期遠小於183 天時，其派駐於越南子公司之工作性質，
      應屬長期派駐而非出差，是依系爭員工出入國日期統計在
      臺日期，系爭員工均應認定為長期派駐，而非出差。另通
      常出差人員，一般國內公司均會比照「中央政府各機關派
      赴國外各地區出差人員生活費日支數額表」所列之日支數
      額，支付出差人員相關生活費用，惟系爭員工因均認定為
      派駐人員，因此三陽公司並無支付任何出差相關之生活費
      用。是以系爭員工至越南子公司之服勞務，應認定為長期
      派駐，而非出差。
  ３、被告及訴願決定機關均援引最高行政法院95年度判字第37
      9 號判決，為不利於原告之認定，惟該判決之事實，與本
      件並不相同，不得比附援引：
 （1）該案上訴人雖主張長期駐留泰國，惟法院認定該案上訴人
      除停留國內天數為170 天外，尚曾至美國、漢城、愛爾蘭
      、英國、中國大陸等地出差，顯然其當年度駐留泰國並非
      長期。
 （2）系爭員工除91年度僅短暫停留國內外，並無其他經常到境
      外出差之事實，是其在越南工作之性質為長期派遣而非出
      差。
  ４、最高行政法院94年度判字第507 號判決意旨，與本件較相
      符，應可為本件參考：
 （1）最高行政法院94年度判字第507 號判決之案例事實，為該
      案原告之扣繳稅款義務人遭高雄高等行政法院92年度訴字
      第671 號判決駁回其訴，其理由略謂：「按非中華民國境
      內居住之個人，而有中華民國來源所得者，除本法另有規
      定外，其應納稅額，分別就源扣繳，所得稅法第二條第二
      項定有明文。又依首揭財政部六十三年十月三日台財稅第
      三七二七三號函及六十九年十月十五日台財稅第三八五五
      六號函釋意旨，非中華民國境內居住之個人，其在國外提
      供勞務而取得之薪資，除該公司在各該外國設有分支機構
      （分公司）或辦事處外，該薪資仍屬中華民國來源所得，
      亦應就源扣繳之。本件原告既係屬台灣地區之營利事業，
      其聘僱美籍人士張海君為駐美之業務代表，負責美加地區
      交貨、客戶維繫聯絡及處理索賠等業務，雖其提供勞務之
      地點係在美國，惟張海君並非係原告派駐在國外分公司或
      辦事處服務之員工，此不惟無原告在國內帳簿上列報辦事
      處之相關費用支出可稽，抑且，依原告提示之約聘書所載
      ，原告聘請美籍人士張海君為其駐美業務代表，綜理原告
      在美加地區之相關業務，聘僱期間自八十九年一月一日至
      九十年十二月三十一日止，每月支付薪資美金三、○○○
      元（包含在美期間管銷費用），在在可證明張海君僱用期
      間之全部管銷費用，均包括在原告所給付之薪資當中，故
      張海君顯非係原告派駐國外分公司或辦事處提供勞務之情
      形，核與財政部六十三年十月三日台財稅第三七二七三號
      及六十九年十月十五日台財稅第三八五五六號函釋意旨不
      符。」該案原告不服提起上訴，經最高行政法院95年度判
      字第379 號判決依行政訴訟法第259 條第1 款規定自為判
      決，而廢棄前開高雄高等行政法院判決，並撤銷訴願決定
      及原處分，其理由略謂：「『凡有中華民國來源所得之個
      人，應就其中華民國來源之所得，依本法規定，課徵綜合
      所得稅』、『在中華民國境內提供勞務之報酬。但非中華
      民國境內居住之個人，於一課稅年度內在中華民國境內居
      住合計不超過90天者，其自中華民國境外僱主所取得之勞
      務報酬不在此限』行為時所得稅法第2 條第1 項及第8 條
      第1 項第3 款分別定有明文。上開行為時所得稅法第8 條
      立法理由：『參酌各國所得稅來源劃分之規定，明訂各種
      所得之課徵範圍及認定標準，以確定納稅義務：…二、勞
      務報酬：以勞務提供是否在我國境內為準。…』由此得知
      ，上開規定，即揭櫫我國所得稅法就勞務報酬所得稅之課
      徵，係採『屬地主義』為原則，亦即勞務報酬是否課徵綜
      合所得稅，係以勞務提供地是否在中華民國境內為憑，其
      雇主係在國內或國外；或雇主為公司組織，在國外是否經
      核准設國外分公司、辦事處登記，均非所問。次按『非中
      華民國境內居住之個人，而有中華民國來源所得者，除本
      法另有規定外，其應納稅額，分別就源扣繳』行為時所得
      稅法第2條 第2 項定有明文。從而，非中華民國境內居住
      之個人，於中華民國境外為中華民國僱主提供勞務，所獲
      之報酬，即非中華民國來源之所得，僱主就其支付之金額
      ，即無扣繳義務。本件上訴人於89年間聘僱美籍人士張海
      君為駐派美國之業務代表，負責美加地區交貨、客戶維繫
      聯絡及處理索賠等業務，並於該年度支付張君薪資所得1,
      159,300 元。上訴人未扣繳所得稅，於91年5 月28日依被
      上訴人函限期補繳扣繳稅款231,860 元，並另加計利息14
      ,691元之事實，業經原審審認無誤，且為兩造所不爭執，
      堪予認定。上訴人於91年6 月27日以前揭所得稅法第8 條
      第1 項第3 款規定，申請被上訴人退還上開溢繳之扣繳稅
      款及加計之利息。被上訴人所屬高雄縣分局於同年10月4
      日以南區國稅高縣資字第0000000000號函，否准上訴人之
      申請。上開函釋，即本件原處分，合先敘明。經查，上開
      原處分否准申請之理由，表示上訴人未檢具89年已向主管
      機關辦理登記經核准之國外分公司或辦事處登記證明文件
      ，依所得稅法第88條及第92條規定為由，否准上訴人之申
      請。被上訴人於訴願及第一審行政訴訟期間，增列財政部
      63年10月3 日台財稅第37273 號函、69年10月15日台財稅
      第38556 號函及84年6 月21日台財稅第000000000 號函釋
      意旨為其論據。惟查，本件上訴人聘僱之美籍人士張海君
      ，係在我國境外之美國為上訴人提供勞務，上訴人89年對
      其支付之勞務報酬，非屬中華民國來源所得之事實，堪予
      認定。雖按『納稅義務人有左列各類所得者，應由扣繳義
      務人於給付時，依規定之扣繳率或扣繳辦法，扣取稅款，
      並依第92條規定繳納之︰…二機關、團體、事業或執行業
      務者所給付之薪資…』、『非中華民國境內居住之個人，
      或在中華民國境內無固定營業場所之營利事業，有第88條
      規定各類所得時，扣繳義務人應於代扣稅款之日起10日內
      ，將所扣稅款向國庫繳清，並開具扣繳憑單，向該管稽徵
      機關申報核驗』，固為行為時所得稅法第88條第1 項第2
      款、第92條第2 項所明定，惟上開法條僅規範納稅義務人
      扣繳範圍與申報程序，但納稅義務人是否有扣繳之法律義
      務，仍應以勞務報酬所得人之所得是否屬中華民國來源之
      所得為限，單純依上開兩法條意旨，尚難認定上訴人有扣
      繳義務。次按『我國公司派在各該公司國外分支機構服務
      ，並經常居住國外之員工包括該分支機構於當地僱用之僱
      員，其因在我國境外提供勞務之薪資，不屬中華民國來源
      所得，依法免徵所得稅』『…公司派駐國外分公司及辦事
      處服務並經常居住國外之員工，其因在國外提供勞務而取
      得之報酬，包括國內支領之薪資，非屬我國來源所得，可
      免扣繳我國所得稅』分別經財政部63年10月3 日台財稅第
      37273 號及69年10月15日台財稅第38556 號函釋在案。原
      審雖以上開函釋未逾越法律規定為由，援用為本件判決之
      依據，惟上開函釋重點，係在闡明我國公司派到該公司國
      外分支機構服務所得薪資，可免扣繳所得稅，其函釋內容
      與本件勞務均在國外提供情形相同，被上訴人如據此兩函
      ，亦不得認定本件上訴人有扣繳義務。惟被上訴人卻依上
      開兩函釋意旨，自行衍生以公司在外國設有國外分公司及
      辦事處，其受僱人勞務報酬始屬非中華民國來源所得，顯
      係增加上開行為時所得稅法第8 條第1 項第3 款所無之要
      件，違反法律保留原則，訴願決定及原審判決遞予維持，
      於法有違。至於財政部84年6 月21日台財稅第000000000
      號函釋意旨：『○○資訊股份有限公司依合約計畫派員赴
      中華民國境外提供資訊技術服務，該公司員工依合約所定
      期限在國外提供技術服務，係屬國外出差性質，其自該公
      司取得之勞務報酬，仍屬中華民國來源所得，應依法課徵
      綜合所得稅』，係指公司國內受僱人出差境外提供勞務之
      情形，與本件上訴人之受僱人張海君純為國外受僱人在我
      國國境外提供勞務情節相異，上開函釋意旨，自不得適用
      於本件。綜上所述，被上訴人命上訴人補繳扣繳稅款231,
      860 元及加計利息14,691元，於法有違。被上訴人依行為
      時所得稅法第88條第1 項第2 款、第92條第2 項及上開財
      政部三函釋意旨否准上訴人退還上開扣繳稅款及加計利息
      之處分、訴願決定，於法有違，上訴意旨據以指摘，求為
      廢棄，為有理由」。且前開最高行政法院94年度判字507
      號判決，係最高行政法院依行政訴訟法第259 條第1 款所
      為之「自為判決」，其所揭示之法律見解更值斟酌。
 （2）系爭員工服勞務之地點係在中華民國境外之越南，完全接
      受三陽公司越南子公司之指揮及調度，且越南子公司與三
      陽公司間為不同之獨立法人，與前揭財政部84年6 月21函
      所揭情形不同，是訴願機關及被告均援引前開函釋意旨，
      為原告不利益之判斷，顯與最高行政法院94年度判字第50
      7 號判決意旨不符，應屬違誤。
  ５、被告雖提出最高行政法院93年度判字第1517號、94年度97
      2 號、95年度291 號及95判字第945 號判決見解，惟可參
      前開陳清秀於「財稅研究第39卷第5 期」所發表「中華民
      國來源所得之認定標準問題－以勞務所得為中心」第16頁
      ：「在國外出差期間在上述不超過183 天的範圍內，仍可
      認為屬於我國境內來源所得，應具有其合理性。但在長期
      國外出差，期間超過183 天時，則其出差期間之所得報酬
      ，已經屬於境外提供勞務之報酬，自非屬於我國境內來源
      所得。在上述意義範圍內，行政法院裁判：『前往中華民
      國境外出差，不論時間長短』均屬境內來源所得之見解，
      應屬明顯違法。上述行政法院裁判所持見解，似認為如果
      境內營利事業支付在國外工作之勞工之報酬，則應認為屬
      於境內來源所得，亦即對於勞務報酬來源地之判斷標準，
      改採取『雇主營利事業之所在地國家原則』，此項見解，
      以支付薪資報酬之雇主居住地（所在地），作為判斷標準
      ，已經明顯背離所得稅法所定『勞務提供地原則』。」另
      補呈前揭最高行政法院判決相關之高雄高等行政法院判決
      供參。
  ６、按「人民有依法律納稅之義務。」為中華民國憲法第19條
      明文規定。且按「憲法第十九條規定人民有依法律納稅之
      義務，係指人民僅依法律所定之納稅主體、稅目、稅率、
      納稅方法及納稅期間等項而負納稅之義務。」亦有司法院
      釋字第210 號、217 號、367 號等解釋可稽。尤以司法院
      釋字第367 號解釋理由書闡示：「憲法第十九條規定，人
      民有依法律納稅之義務，係指人民僅依法律所定之納稅主
      體、稅目、稅率、納稅方法及租稅減免等項目而負繳納義
      務或享受減免繳納之優惠，舉凡應以法律明定之租稅項目
      ，自不得以命令作不同之規定，否則即屬違反租稅法律主
      義，業經本院釋字第二一七號及第二一○號著有解釋。有
      關人民自由權利之限制應以法律定之且不得逾越必要之程
      度，憲法第二十三條定有明文。但法律之內容不能鉅細靡
      遺，立法機關自得授權行政機關發布命令為補充規定。如
      法律之授權涉及限制人民自由權利者，其授權之目的、範
      圍及內容符合具體明確之條件時，亦為憲法之所許。本院
      釋字第三四五號解釋認稅捐稽徵法第二十四條第三項及關
      稅法第二十五條之一第三項授權訂立之限制欠稅人及欠稅
      營利事業負責人出境實施辦法與憲法尚無牴觸，釋字第三
      四六號解釋認國民教育法第十六條第一項第三款及財政收
      支劃分法第十八條第一項，關於徵收教育捐之授權規定係
      屬合憲，均係本此意旨。若法律僅概括授權行政機關訂定
      施行細則者，該管行政機關於符合立法意旨且未逾越母法
      規定之限度內，自亦得就執行法律有關之細節性、技術性
      之事項以施行細則定之，惟其內容不能牴觸母法或對人民
      之自由權利增加法律所無之限制，行政機關在施行細則之
      外，為執行法律依職權發布之命令，尤應遵守上述原則。
      本院釋字第二六八號、第二七四號、第三一三號及第三六
      ○號解釋分別闡釋甚明。」及司法院釋字第607 號解釋：
      「憲法第十九條規定，人民有依法律納稅之義務，係指國
      家課人民以繳納稅捐之義務或給予人民減免稅捐之優惠時
      ，應就租稅主體、租稅客體、稅基、稅率等租稅構成要件
      ，以法律明定之。各該法律規定之內容且應符合租稅公平
      原則。」可參。
  ７、租稅法定主義係法律保留密度最高的領域之一，就課稅要
      件之重要特徵，如課稅主體、課稅客體、課稅標準及稅率
      ，必須由形式意義之法律予以規範，不得授權行政機關以
      法規命令定之。本件訴訟標的為系爭員工長期派駐越南子
      公司之勞務報酬，是否為中華民國來源所得，而行為時所
      得稅法第8條第3款立法理由明確指出：「勞務報酬：以勞
      務提供地是否在我國境內為準。」是本件之勞務報酬自應
      以勞務提供地為判斷基準，惟被告卻以財政部84年6 月21
      日函，認定出差性質之中華民國境外所得之勞務報酬，仍
      屬中華民國來源所得，明顯與行為時所得稅法第8 條第3
      款規定及立其法理由不符外，亦係增加法律未規定之要件
      ，嚴重影響納稅義務人報稅時應遵守之程序，違背租稅法
      律主義。
  ８、縱原告為行為時所得稅法第89條所定之扣繳義務人，被告
      仍不得依行為時所得稅法第114條第1 款規定處原告罰緩：
 （1）按「扣繳義務人未依第八十八條規定扣繳稅款者，除限期
      責令補繳應扣未扣或短扣之稅款及補報扣繳憑單外，並按
      應扣未扣或短扣之稅額處一倍之罰鍰；其未於限期內補繳
      應扣未扣或短扣之稅款，或不按實補報扣繳憑單者，應按
      應扣未扣或短扣之稅額處三倍之罰鍰。」為行為時所得稅
      法第114條第1款明文規定。次按「違反行政法上義務之行
      為非出於故意或過失者，不予處罰。」行政罰法第7 條第
      1 項定有明文。再按「人民違反法律上之義務而應受行政
      罰之行為，法律無特別規定時，雖不以出於故意為必要，
      仍須以過失為其責任條件。但應受行政罰之行為，僅須違
      反禁止規定或作為義務，而不以發生損害或危險為其要件
      者，推定為有過失，於行為人不能舉證證明自己無過失時
      ，即應受處罰。行政法院六十二年度判字第三○號判例謂
      ：『行政罰不以故意或過失為責任條件』，及同年度判字
      第三五○號判例謂：『行政犯行為之成立，不以故意為要
      件，其所以導致偽報貨物品質價值之等級原因為何，應可
      不問』，其與上開意旨不符部分，與憲法保障人民權利之
      本旨牴觸，應不再援用。」司法院釋字第275 號解釋在案
      。
 （2）又按「受益人有下列各款情形之一者，其信賴不值得保護
      ︰一、以詐欺、脅迫或賄賂方法，使行政機關作成行政處
      分者。二、對重要事項提供不正確資料或為不完全陳述，
      致使行政機關依該資料或陳述而作成行政處分者。三、明
      知行政處分違法或因重大過失而不知者。」行政程序法第
      119 條明文規定。且按「本院按：事實之認定，應憑證據
      ，為訴訟事件所適用之共通原則。行政罰之處罰，雖不以
      故意為要件，然其違法事實之認定，要不能僅憑片面之臆
      測，為裁判之基礎。換言之，行政官署對於人民有所處罰
      ，必須確實證明其違法之事實，倘不能確實證明違法事實
      之存在，其處罰即不能認為合法，本院39年判字第2 號及
      62年判字第402 號著有判例。次按『人民違反法律上之義
      務而應受行政罰之行為，法律無特別規定時，雖不以出於
      故意為必要，仍須以過失為其責任條件。』司法院釋字第
      275 號解釋在案。所謂『過失』，係指行為人雖非故意，
      但按其情節應注意並能注意，而不注意者，為過失。綜上
      所述，稅捐稽徵機關欲科納稅義務人漏稅罰鍰，除證明該
      受罰之人有納稅之義務外，更應證明該受罰者有漏稅之故
      意或過失，始為合法。本件被上訴人受託辦理武陵遊樂區
      污水處理工程及臺北縣蘆洲市南港子市地重劃業務，所取
      得之勞務收入，均未報繳營業稅，上訴人依財政部88年2
      月2 日台財稅第000000000 號函釋規定：『財團法人亞洲
      土地改革與農村發展中心受託辦理污水處理工程及土地重
      劃業務所取得之勞務收入，尚無營業稅法第8 條第1 項第
      31款免徵營業稅規定之適用…說明：…二、本案經函准教
      育部…、行政院國家科學委員會…及經濟部…函復，財團
      法人亞洲土地改革與農村發展中心非屬經教育部、行政院
      國家科學委員會或經濟部核准設立之學術、科技研究機構
      ，尚無營業稅法第8 條第1 項第31款免稅規定之適用』意
      旨，據以認定被上訴人受託辦理污水處理工程及土地重劃
      業務所取得之勞務收入，並無營業稅法第8 條第1 項第31
      款免徵營業稅之適用，僅足以證明被上訴人有依法繳納營
      業稅之義務，惟尚不足以證明被上訴人漏稅有故意或過失
      。況原審依財政部臺北市國稅局松山稽徵所於71年10月9
      日以財北國稅松審字第13936 號函復臺北縣稅捐稽徵處謂
      ：『本轄財團法人〈亞洲土地改革與農村發展中心〉合乎
      所得稅法第4 條第13款規定，其免稅所得包括執行業務所
      得在內，該組織核准免納時間係於71年4 月7 日向本所申
      請核准，復請查照』，及臺北縣政府於71年8 月5 日以71
      北府主二字第168485號函副本通知被上訴人謂：『本府委
      託財團法人〈亞洲土地改革與農村發展中心〉代辦本轄三
      峽、林口等社區市地重劃工作，其支付該中心之服務費內
      扣繳3 筆計743,333 元，該中心既合乎所得稅法第4 條第
      13款免納所得稅之規定，請將以上扣繳稅款退還本府，請
      查照辦理。』兩函釋意旨，認定被上訴人自71年間起，既
      信賴稅捐稽徵機關以其受託辦理市地重劃相關業務收入為
      『執行業務所得』，且無行政程序法第119 條所規定信賴
      不值得保護情形。被上訴人因基於信賴稅捐機關對被上訴
      人收入性質之認定，未辦理營業登記及報繳營業稅，即難
      認被上訴人有過失等情，揆諸上開說明，核無違誤。上訴
      人既無法證明被上訴人漏稅有故意或過失，則其依營業稅
      法第51條第1 款，按其所漏稅額處3 倍罰鍰14,110,000元
      ，即非有理由，訴願決定，予以維持，亦有不合，原審判
      決均予以撤銷，尚無不合。又原審認定被上訴人有繳納系
      爭營業稅之義務，惟因無過失，則除補繳稅款外，不應受
      罰，並無矛盾情形。另營業稅雖是國稅，惟於92年1 月1
      日前均委由各縣市稅捐稽徵處代徵，臺北縣稅捐稽徵處就
      被上訴人所得性質，向委辦之上訴人所屬松山稽徵所函查
      ，該稽徵所於71年10月9 日以財北國稅松審字第13936 號
      函覆臺北縣稅捐稽徵處，由該處函轉被上訴人參考，尚難
      因此影響被上訴人受信賴原則之保護。此外，本件尚無應
      由原審依職權調查之事實，自無判決不備理由之情形。綜
      上所述，上訴意旨難謂有理由，應予駁回。」最高行政法
      院94年判字第520 號判決可資參照。
 （3）系爭罰鍰之法律性質，應定位為行政罰法中之罰鍰，而三
      陽公司自84年間在越南成立子公司後，長期派駐員工提供
      「製造技術指導及管理服務」勞務所支付之費用，被告從
      未告知該公司必須依行為時所得稅法第8 條第3 款規定認
      定為中華民國來源所得，並要求三陽公司依法扣繳，三陽
      公司並無行政程序法第119 條所列各款不得主張信賴原則
      之事由，根據前開最高行政法院94年判字第520 號判決意
      旨，三陽公司自無違反行為時所得稅法第88條及第89條情
      事，被告自不得依行為時所得稅法第114 條第1 款處以原
      告罰鍰。
 （4）越南VMEP公司於84年間成立後，三陽公司就長期派駐員工
      之報稅方式，均依非中華民國來源所得方式申報，而被告
      就三陽公司申報營利事業所得稅時，均採實質審查，歷年
      來均認同三陽公司長期派駐員工之勞務報酬，係非中華民
      國來源所得，是三陽公司申報營利事業所得稅時，仍將系
      爭員工之勞務報酬申報為非中華民國來源所得，完全信賴
      被告歷年審查之結果，是原告自無故意或過失，違反行政
      法上義務之行為可言，依據行政罰法第7 條第1 項之規定
      ，應不予處罰。
（二）被告主張之理由：
  １、按「本法稱中華民國來源所得，係指左列各項所得…三、
      在中華民國境內提供勞務之報酬。」、「納稅義務人有左
      列各類所得者，應由扣繳義務人於給付時，依規定之扣繳
      率或扣繳辦法，扣取稅款，並依第九十二條規定繳納之：
      …二、機關、團體、事業…給付之薪資…。」、「前條各
      類所得稅款，其扣繳義務人…如左：…二、薪資…其扣繳
      義務人為…事業負責人…。」、「第八十八條各類所得稅
      款之扣繳義務人，應於每月十日前將上一月內所扣稅款向
      國庫繳清，並於每年一月底前將上一年內扣繳各納稅義務
      人之稅款數額，開具扣繳憑單，彙報該管稽徵機關查核…
      」、「扣繳義務人未依第八十八條規定扣繳稅款者，除限
      期責令補繳應扣未扣或短扣之稅款及補報扣繳憑單外，並
      按應扣未扣或短扣之稅額處一倍之罰鍰…。」為行為時所
      得稅法第8 條第3 款前段、第88條第1 項第2 款前段、第
      89條第1 項第2 款前段、第92條第1 項前段及第114 條第
      1 款前段所明定。次按「○○資訊股份有限公司依合約計
      畫派員赴中華民國境外提供資訊技術服務，該公司員工依
      合約所定期限在國外提供技術服務，係屬國外出差性質，
      其自該公司取得之勞務報酬，仍屬中華民國來源所得，應
      依法課徵綜合所得稅。」為財政部84年6 月21日函所明釋
      。又「當事人主張事實，須負舉證責任。倘其所提出之證
      據不足為主張事實之證明，自不能認其主張之事實為真實
      。」最高行政法院（89年7 月1 日改制前為行政法院）36
      年判字第16號著有判例。
  ２、按行為時所得稅法第8 條第3 款所稱中華民國來源所得指
      在中華民國境內提供勞務之報酬，而三陽公司與越南子公
      司間為不同之獨立法人，三陽公司指派員工至越南子公司
      提供「製造技術指導及管理服務」，系爭員工基於與三陽
      公司間之僱傭關係，因僱主目的出差境外至他公司提供技
      術服務，有薪資所得受領人免稅額申報表資料，及三陽公
      司與越南子公司機車製造技術移轉合約可稽，惟其受僱行
      為發生於中華民國境內，包括工作時間、內容、薪資及福
      利給與等各項勞動條件之協議、訂定，均立基於中華民國
      法律社會及經濟社會所提供之交易市場條件，個人財產既
      基於此有所增益，應負有納稅義務，且其前往境外出差，
      不論時間長短，均係基於僱主與他公司之市場交易行為而
      來，受僱員工與他公司並無直接市場交易行為，依「所得
      基於市場交易取得，所得應負有社會義務」之可稅性法理
      ，個人受僱於境內，出差於境外，其勞務提供地仍係屬在
      中華民國境內，依前揭法令規定，自屬中華民國來源所得
      ，原告給付系爭所得，未依法辦理扣繳稅款，被告依法論
      處並無違誤。
  ３、且該機車製造技術移轉合約之當事人為三陽公司與越南VM
      EP公司，該合約第2 條第2.1.6 項規定：「為取得前述工
      業產權或商標之授權，技術受讓人應於合約期間依本合約
      第6 條及第7 條之約定支付技術移轉人權利金。」第6 條
      規定：「應付價格：本合約期間中，使用工業產權、專門
      知識、技術資訊、技術文件、教育訓練、技術支援以製造
      產品及零件之權利，其技術移轉價格為淨售價之百分之四
      ；商標授權之價格為淨售價之百分之一。」由上開內容可
      知，三陽公司提供機車製造專業技術與越南VMEP公司，而
      VMEP公司需就此技術移轉給付權利金，而三陽公司取得該
      技術服務收入所給付之成本及費用，係帳列於薪資費用項
      下，有該公司扣繳資料調節表可稽，原告主張系爭員工薪
      資係代收代付款項，惟未提示具體證明資料供查核勾稽，
      依前揭最高行政法院36年判字第16號判例，自不能認其主
      張之事實為真實。
  ４、又被告於本件裁罰處分前，並未接獲原告函詢系爭所得是
      否非屬中華民國來源所得之相關文件，原告於給付系爭所
      得時，未依法扣繳稅款，核有過失，被告依首揭規定論處
      ，並無違誤，亦未與最高行政法院94年度判字第520 號判
      決意旨相違。另與本件類似案情之所得人行政訴訟事件，
      有最高行政法院93度年判字第1517號、94年度判字第972
      號、95年度判字第291 號及95年度判字第945 號判決可稽
      。
    理  由
一、原告起訴主張：(1)依行為時所得稅法第8 條第3 款之立法理
    由及財政部55年1 月15日台財稅發字第00762 號、67年7 月
    15日台財稅字第34675 號等函釋意旨，中華民國來源所得應
    以勞務提供地是否在中華民國境內為判斷基準，而系爭員工
    係基於三陽公司與其越南VMEP公司（原告之子公司）間簽訂
    之機車製造技術移轉合約長期派駐越南，提供「製造技術指
    導及管理服務」，前開合約第6 條及第7 條亦明定長期派遣
    員工之費用，係由越南VMEP公司負擔，該公司應依約將三陽
    公司先行支付之勞務費用，匯入三陽公司帳戶，且系爭員工
    完全接受越南子公司人事規則之指揮、調度及管理，是系爭
    員工提供勞務為依交易市場條件而受僱於越南子公司，其所
    得勞務報酬應非屬中華民國來源所得。(2)且系爭員工駐在越
    南期間均超過183 天，參照行為時所得稅法第7 條第1 項第
    2 款所定判斷經常居住國內之標準，得認定係經常居住越南
    ，依財政部63年10月3 日台財稅字第37273 號及69年10月15
    日台財稅字第38556 號等函釋，其所取得之勞務報酬，無論
    是自越南子公司或是國內所領取，均非屬中華民國來源所得
    。(3)至財政部84年6 月21日函釋乃派遣公司與派駐公司為不
    同之公司，且受派遣員工至境外提供服務係屬短期出差性質
    ，始有適用，本件原告並未支付系爭員工任何出差相關之生
    活費用，是本件自無上開函釋適用，被告竟援引為不利於原
    告之認定，顯與行為時所得稅法第8 條第3 款規定及立其法
    理由不符，亦增加法律未規定之要件，而違背租稅法律主義
    。(4)另被告從未告知關於三陽公司支付長期派駐越南子公司
    員工提供勞務之費用，屬中華民國來源所得，並要求該公司
    依法扣繳，且該公司並無行政程序法第119 條所列不得主張
    信賴原則之事由，依最高行政法院94年判字第520 號判決意
    旨，三陽公司自無違反行為時所得稅法第88條及第89條情事
    ，被告自不得處以原告罰鍰。且84年以後，三陽公司就支付
    系爭員工提供勞務之費用均係依非中華民國來源所得方式申
    報，亦經被告歷年之實質審查認同，是三陽公司申報營利事
    業所得稅時，仍將系爭勞務報酬申報為非中華民國來源所得
    ，乃完全信賴被告歷年審查之結果，是原告自無故意或過失
    違反行政法上義務之行為可言，依行政罰法第7 條第1 項之
    規定應不予處罰，為此，提起本件行政訴訟，求為判決如訴
    之聲明所示云云。
二、被告則以：(1)三陽公司員工受指派至越南子公司提供「製造
    技術指導及管理服務」，係基於其與三陽公司間之僱傭關係
    ，其受僱行為發生於中華民國境內，包括工作時間、內容、
    薪資等各項勞動條件之協議，均基於中華民國法律社會及經
    濟社會所提供之交易市場條件，則系爭員工財產既基於此有
    所增益，應負納稅義務。(2)且系爭員工前往境外出差，不論
    時間長短，均係基於僱主與他公司之市場交易行為而來，依
    「所得基於市場交易取得，所得應負有社會義務」之可稅性
    法理，個人受僱於境內，出差於境外，其勞務提供地仍係在
    中華民國境內。(3)而被告於本件裁罰處分前，並未接獲原告
    函詢系爭所得是否非屬中華民國來源所得之相關文件，是原
    告於給付系爭所得時，未依法扣繳稅款，核有過失，被告依
    法論處並無違誤。(4)又依機車製造技術移轉合約第2 條第2.
    1.6 項及第6 條規定，越南VMEP公司就三陽公司機車製造專
    業技術之移轉需給付權利金，而三陽公司取得該技術服務收
    入所給付之成本及費用，係帳列於薪資費用項下，原告主張
    系爭員工薪資係代收代付款項，惟未提示具體證明資料供查
    核勾稽，自不能認其主張之事實為真實等語，資為抗辯。
三、本件如事實概要欄所述之事實，為兩造所不爭執，且有違章
    案件罰鍰繳款書、被告96年4 月17日處分書（96年度財所得
    字第Ｚ0000000000000號）、96年4 月4 日處分書（96年度財
    所得字第Ｚ0000000000000號）、91年度各類所得扣繳暨免扣
    繳憑單申報書、補繳各類所得扣繳稅額繳款書、三陽公司91
    年度營利事業所得稅結算申報暨90年度未分配盈餘申報查核
    簽證報告書、91年員工資料查詢單、薪資所得受領人免稅額
    申報表、被告所屬新竹縣分局94年12月12日北區國稅竹縣二
    字第0940006586號函、96年1 月17日北區國稅竹縣二字第09
    60000605號函附原處分卷可稽，洵堪認定。至於兩造爭執訴
    外人三陽公司支付長期派駐越南子公司員工提供勞務之薪資
    費用，是否屬中華民國來源所得，原告就之是否應於三陽公
    司給付時，依規定扣取稅款，原處分按應扣未扣之稅額對原
    告科處一倍之罰鍰，是否適法等項，本院判斷如下：
（一）按「本法稱中華民國來源所得，係指左列各項所得：一、
      …三、在中華民國境內提供勞務之報酬。…」、「納稅義
      務人有左列各類所得者，應由扣繳義務人於給付時，依規
      定之扣繳率或扣繳辦法，扣取稅款，並依第92條規定繳納
      之：…二、機關、團體、事業或執行業務者所給付之薪資
      、利息、租金、佣金、權利金、競技、競賽或機會中獎之
      獎金或給與、退休金、資遣費、退職金、離職金、終身俸
      、非屬保險給付之養老金、執行業務者之報酬，及給付在
      中華民國境內無固定營業場所及營業代理人之國外營利事
      業之所得。」、「前條各類所得稅款，其扣繳義務人及納
      稅義務人如左：…二、薪資、利息、租金、佣金、權利金
      、執行業務報酬、競技、競賽或機會中獎獎金或給與，及
      給付在中華民國境內無固定營業場所或營業代理人之國外
      營利事業之所得，其扣繳義務人為機關、團體之責應扣繳
      單位主管、事業負責人及執行業務者；納稅義務人為取得
      所得者。」、「第88條各類所得稅款之扣繳義務人，應於
      每月10日前將上一月內所扣稅款向國庫繳清，並於每年1
      月底前將上一年內扣繳各納稅義務人之稅款數額，開具扣
      繳憑單，彙報該管稽徵機關查核；並應於2 月10日前將扣
      繳憑單填發納稅義務人。」及「扣繳義務人如有左列情事
      之一者，分別依各該款規定處罰：一、扣繳義務人未依第
      88條規定扣繳稅款者，除限期責令補繳應扣未扣或短扣之
      稅款及補報扣繳憑單外，並按應扣未扣或短扣之稅額處1
      倍之罰鍰；…。」分別為行為時所得稅法第8 條第3 款前
      段、第88條第1 項第2 款、第89條第1 項第2 款、第92條
      第1 項前段及第114 條第1 款前段所明定。
（二）次按「凡有中華民國來源所得之個人，應就其中華民國來
      源之所得，依本法規定，課徵綜合所得稅。」、「個人之
      綜合所得總額，以其全年左列各類所得合併計算之，第3
      類、薪資所得：凡公、教、軍、警、公私事業職工薪資及
      提供勞務者之所得。」為行為時所得稅法第2 條第1 項及
      第14條第1 項第3 類前段所明定。另「○○資訊股份有限
      公司依合約計畫派員赴中華民國境外提供資訊技術服務，
      該公司員工依合約所定期限在國外提供技術服務，係屬國
      外出差性質，其自該公司取得之勞務報酬，仍屬中華民國
      來源所得，應依法課徵綜合所得稅。」亦經財政部84年6
      月21日台財稅第841629949 號函釋在案，而上開函釋乃財
      政部本於所得稅法之主管機關基於職權所為補充性釋示，
      未逾法律範圍，自可適用。又個人受僱於境內公司，縱使
      為雇主目的出差境外至他公司提供技術服務，其受僱行為
      發生於境內，包括工作時間、內容、薪資及福利給與等各
      項勞動條件之協議、訂定，均立基於中華民國法律社會及
      經濟社會所提供之交易市場條件，個人財產既基於此有所
      增益，應負有納稅義務；且其前往境外出差，不論時間長
      短，均係基於雇主與他公司之市場交易行為而來，受僱員
      工與他公司並無直接市場交易行為，依「所得基於市場交
      易取得，所得應附有社會義務」之可稅性法理，個人受僱
      於境內，其出差境外之所得仍應併入個人綜合所得課徵綜
      合所得稅，與所得稅法第8 條第3 款所稱勞務所得係指勞
      務提供地在中華民國境內提供，尚無不合（最高行政法院
      93年度判字第1517號、94年度判字第972 號、95年度判字
      第291 號、95年度判字第945 號判決意旨參照）。
  １、經查：本件原告91年度任負責人之三陽公司，前於90年8
      月15日與越南VMEP公司簽訂機車製造技術移轉合約，並於
      91年3 月到12月間先後派遣系爭王清桐等人至越南VMEP公
      司提供公司製造技術指導及管理服務等情，為兩造所不爭
      執；而王清桐等人經三陽公司依機車製造技術移轉合約規
      定派遺赴子公司即越南VMEP公司工作期間，仍為三陽公司
      之現職員工一節，則有三陽公司製作王清桐等人之薪資福
      利給付明細、員工資料查詢、薪資所得受領人稅額申報書
      等件附原處分卷第84頁至第128 頁足憑，且依安侯建業會
      計師事所安建（93）審計（五）字第00671D號函（附原處
      分卷第67頁參照）稱：越南VMEP公司給三陽公司付之機車
      製造技術移轉合約報酬（依機車製造技術移轉合約第6 條
      約定報酬含技術移轉價格、商標授權價格），帳列技術服
      務收入及權利金，而王清桐等人所領薪資包含本薪、未休
      假代金、加班費、中秋節及年終獎金（薪資明細附原處分
      卷第28頁參照）等，均在中華民國境內支付，並由該公司
      技術服務費用項下負擔，亦即王清桐等人系爭薪資所得，
      非屬代收轉付性質，而係三陽公司為取得該技術服務收入
      所給付之必要成本及費用，王清桐等人因雇主（即三陽公
      司）之經濟目的至境外其他公司提供技術服務，自屬出差
      性質，不因時間長短而有別，是原處分認王清桐等人91年
      度取得之19,958,637元係三陽公司在台給付員工之薪資，
      屬王清桐等人當年度應稅所得，原告應依法於給付時扣繳
      所得稅款，揆諸前開規定與說明，並無不合。原告主張：
      王清桐等人91年度在台期日少於所得稅法第7 條第2 項所
      定之183 天、我國所得稅課徵以屬地主義為原則及依所得
      稅法第8 條其他中華民國來源所得之定義，勞務報酬是否
      屬中華民國來源所得，應以勞務提供地是否在中華民國境
      內為判斷標準，王清桐等人由三陽公司長期派駐國外越南
      VMEP公司工作，係在我國境外提供勞務，三陽公司並未支
      付出差生活費用，渠等所取得報酬非中華民國來源之所得
      ，自得免徵所得稅云云，要無可採。
  ２、次查，越南VMEP公司依機車製造技術移轉合約第6 、7 條
      約定給付三陽公司之技術移轉價格乃該公司使用三陽公司
      工業產權、專門知識、技術資訊、技術文件、教育訓練、
      技術支援以製造產品及零件之權利之對價，而非越南VMEP
      公司依交易市場條件而僱用王清桐等人之勞務報酬一節，
      有機車製造技術移轉合約附卷第23頁足憑，是原告主張：
      系爭員工係基於機車製造技術移轉合約提供製造技術指導
      及管理服務，依合約第6 條及第7 條明定派遣員工費用由
      越南VMEP公司負擔，且系爭員工完全接受越南子公司人事
      規則之指揮、調度及管理，是系爭員工提供勞務為依交易
      市場條件而受僱於越南子公司，其所得非屬中華民國來源
      所得云云，核無足取。
  ３、至於「我國公司派在各該公司國外分支機構服務，並經常
      居住國外之員工，包括該分支機構於當地僱用之雇員，其
      因在我國境外提供勞務之薪資，不屬中華民國來源所得，
      依法免徵所得稅。」、「公司派駐國外分公司及辦事處服
      務並經常居住國外之員工，其因在國外提供勞務而取得之
      報酬，包括國內支領之薪資，非屬我國來源所得，可免扣
      繳我國所得稅。」固經財政部63年10月3 日台財稅字第37
      273 號、財政部69年10月15日台財稅字第38556 號函釋揭
      明，惟三陽公司投資海外子公司，所承擔之權利義務，應
      僅限於投資額，且其所投資之海外子公司（即越南VMEP公
      司），為獨立之法人主體，會計獨立，並非原告之分公司
      、分支機構、營業所或連絡處（最高行政法院89年度判字
      第2670號判決意旨參照），是三陽公司派遺員工王清桐等
      人至越南子公司（VMEP公司）提供製造技術指導及管理服
      務，核與前揭函示所稱我國公司派至該公司「國外分支機
      構」、「分公司」及「辦事處」服務之情形有別，從而，
      原處分以其與財政部84年6 月21日函釋揭示之「…公司依
      合約計畫派員赴中華民國境外提供資訊技術服務，該公司
      員工依合約所定期限在國外提供技術服務，係屬國外出差
      性質…」情形相符，進而認王清桐等人自三陽公司取得之
      勞務報酬仍屬中華民國來源所得，應依法課徵綜合所得稅
      ，於法並無不合。原告稱本件無財政部84年6 月21日函釋
      之適用，原處分援引該函釋為不利於原告之認定，違反行
      為時所得稅法第8 條第3 款規定、釋字第210 、217 、36
      7 、607 號解釋及租稅法律主義、增加法律未規定之要件
      云云，亦無足採。此外，財稅研究第39卷第5 期之「中華
      民國來源所得之認定標準問題－以勞務所得為中心」一文
      ，乃學者陳清秀個人之學術意見，不生拘束本件之效力。
      另最高行政法院94年度判字第507 號判決則係就非居住於
      中華民國境內之外籍個人（居住於美國之美籍人士）所為
      之認定，核與本件之原因基礎事實有別，亦難比附援引，
      執以為對告有利之認定，原告就此之主張，要無可採。
  ４、據上，本件三陽公司與越南VMEP公司訂立提供製造技術指
      導及管理服務契約，派其員工王清桐等人至越南VMEP公司
      提供製造技術指導及管理服務，渠等在越南停留時間不論
      長短，均係基於雇主三陽公司與他公司之市場交易行為而
      為，均屬出差性質，是王清桐等人於91年3 月到12月間取
      自三陽公司之薪資所得計19,958,637元，核屬中華民國來
      源所得，而非免稅所得，身為三陽公司負責人之原告（扣
      繳義務人）於系爭年度給付時自應依法主動扣繳稅款。又
      稅捐的正確核定，乃稅捐稽徵機關之職責，行政先例必須
      是合法的，始生行政自我拘束之效力，人民並無要求稅捐
      稽徵重複錯誤的請求權，是原告稱被告未告知系爭員工提
      供勞務之費用屬中華民國來源所得及要求依法扣繳，三陽
      公司依非中華民國來源所得方式申報，亦經被告歷年之實
      質審查認同，該公司信賴被告歷年審查結果，且無行政程
      序法第119 條所列不得主張信賴原則之事由，依最高行政
      法院94年判字第520 號判決意旨及行政罰法第7 條第1 項
      之規定，原告自應不予處罰云云，洵難憑採。況原告為三
      陽公司負責人，就三陽公司派遺其員工至越南VMEP公司提
      供製造技術指導及管理服務以收取技術移轉報酬（價格）
      ，王清桐等人之受僱行為發生於境內，各項勞動條件之協
      議、訂定，均立基於中華民國法律社會及經濟社會所提供
      之交易市場條件，渠等係因三陽公司之經濟目的至境外（
      越南）提供技術服務，屬出差性質一事知之甚詳，本應注
      意於給付所得時依所得稅法第88條及第92條規定扣取應扣
      稅款，並於次月10日前將所扣稅款向國庫繳清，原告疏未
      注意依規定扣繳稅款共計688,089 元，自有過失，而應受
      罰，是原處分依所得稅法第114 條第1 款前段規定，按其
      應扣未扣之稅款處以1 倍之罰鍰計688,000 元（計至百元
      止），揆諸首揭規定尚無違誤，原告就此所稱各語，洵無
      足採。
四、綜上所述，原處分認事用法並無違誤，訴願決定遞予維持，
    亦無不合，原告起訴請求撤銷訴願決定及原處分，為無理由
    ，應予駁回。
五、本件事證已臻明確，兩造其餘攻擊、防禦方法，經核與判決
    之結果不生影響，無庸逐一論述，併予敘明。
六、據上論結，本件原告之訴為無理由，爰依行政訴訟法第98條
    第1項前段之規定，判決如主文。
中    華    民    國    97    年     9    月    18    日
                臺北高等行政法院第四庭
                                審判長法  官  鄭小康
                                      法  官  李玉卿
                                      法  官  周玫芳
上為正本係照原本作成。
如不服本判決，應於送達後20日內，向本院提出上訴狀並表明上
訴理由，如於本判決宣示後送達前提起上訴者，應於判決送達後
20日內補提上訴理由書（須按他造人數附繕本）。
中    華    民    國    97    年     9    月    18    日
                                      書記官  何閣梅


司法院資訊處製作；財團法人民間司法改革基金會備份。
